【裁判字號】    97,易,118
【裁判日期】    980730
【裁判案由】    竊盜
【裁判全文】
臺灣臺東地方法院刑事判決               97年度易字第118號
公  訴  人  臺灣臺東地方法院檢察署檢察官
被      告  丙○○
                  （現另案在臺灣臺東監獄岩灣分監執行中）
上列被告因竊盜案件，經檢察官提起公訴（97年度偵字第827號
），本院判決如下：
    主  文
丙○○無罪。
    理  由
一、公訴意旨略以：被告丙○○於民國96年12月初某日凌晨3時
    許，潛入告訴人乙○○位在桃園縣桃園市○○街71巷20號租
    屋處，利用夜深休息之機會，徒手竊取告訴人所有價值新臺
    幣（下同）1千6百元之咖啡色休閒鞋，得手後供己使用，嗣
    於同年月17日上午9時30分許，為告訴人在桃園縣桃園市文
    昌公園內發見報警，當場自被告身上查扣所竊取之上開咖啡
    色休閒鞋1雙。因認被告涉犯刑法第321條第1項第1款之夜間
    侵入住宅竊盜罪嫌云云。
二、按犯罪事實應依證據認定之，無證據不得認定犯罪事實；又
    不能證明被告犯罪或其行為不罰者，應諭知無罪之判決。刑
    事訴訟法第154條第2項、第301條第1項分別定有明文。次按
    事實之認定，應憑證據，如未能發現相當證據，或證據不足
    以證明，自不能以推測或擬制之方法，以為裁判基礎；而認
    定不利於被告之事實，須依積極證據，苟積極證據不足為不
    利於被告事實之認定時，即應為有利於被告之認定，更不必
    有何有利之證據；所謂認定犯罪事實之積極證據，雖不以直
    接證據為限，間接證據亦包括在內，然而無論直接或間接證
    據，其為訴訟上之證明，須於通常一般之人均不致有所懷疑
    ，而得確信其為真實之程度者，始得據為有罪之認定，倘其
    證明尚未達到此一程度，而有合理之懷疑存在時，自不能以
    推測或擬制之方法，以為有罪裁判之基礎，最高法院著有30
    年上字第816號、40年台上字第86號及76年台上字第4986號
    判例可參。又刑事訴訟法第161條第1項規定：檢察官就被告
    犯罪事實，應負舉證責任，並指出證明之方法。因此，檢察
    官對於起訴之犯罪事實，應負提出證據及說服之實質舉證責
    任。倘其所提出之證據，不足為被告有罪之積極證明，或其
    指出證明之方法，無從說服法院以形成被告有罪之心證，基
    於無罪推定之原則，自應為被告無罪判決之諭知，最高法院
    92年台上字第128號判例復已揭示。
三、公訴意旨認被告丙○○涉犯夜間侵入住宅竊盜罪嫌，無非係
    以證人即告訴人乙○○於警詢及偵查中之證述、桃園縣政府
    警察局桃園分局景福派出所扣押物品目錄表、贓物認領保管
    單及採證照片等為其論據。訊據被告則堅詞否認有何竊盜犯
    行，辯稱：告訴人曾在桃園縣桃園市文昌公園旁販賣假菸，
    伊為此於96年10月間至桃園縣政府警察局桃園分局景福派出
    所作證，告訴人可能因此懷恨，況告訴人上址租屋處之大門
    既未遭破壞，事後也沒有報警，且告訴人長得比伊高壯，所
    穿鞋子應該比較大，為警查扣之咖啡色休閒鞋尺寸比較小，
    告訴人應該穿不下，伊當面請告訴人穿，但卻穿不下，警察
    就將鞋子交給告訴人，該咖啡色休閒鞋實係伊在桃園縣桃園
    市○○路「姐妹海產店」對面夜市，向一對開廂型車販售鞋
    類之夫妻，以1千5百元之代價所購得，沒有發票，該休閒鞋
    並非告訴人所有等語。
四、經查：
  (一)按被告以外之人於審判外之陳述雖不符刑事訴訟法第159條
    之1至第159條之4之規定，而經當事人於審判程序同意作為
    證據，法院審酌該言詞陳述或書面陳述作成時之情況，認為
    適當者，亦得為證據；當事人、代理人或辯護人於法院調查
    證據時，知有刑事訴訟法第159條第1項不得為證據之情形，
    而未於言詞辯論終結前聲明異議者，視為有前項之同意，同
    法第159條之5定有明文。核其立法意旨在於傳聞證據未經當
    事人之反對詰問予以核實，原則上先予排除。惟若當事人已
    放棄反對詰問權，於審判程序中表明同意該等傳聞證據可作
    為證據，基於尊重當事人對傳聞證據之處分權，及證據資料
    愈豐富，愈有助於真實發見之理念，且強化言詞辯論主義，
    使訴訟程序得以順暢進行，上開傳聞證據亦均具有證據能力
    。本件判決以下所引用檢察官所舉之各項供述證據，業經本
    院於準備程序及審理時提示被告丙○○均表示無意見，同意
    作為證據使用，迄於言詞辯論終結前亦未聲明異議，本院審
    酌該等證據之取得過程並無瑕疵，與本案待證事實間復具有
    相當之關聯性，以之作為證據尚無不當，自有證據能力。
  (二)本件告訴人乙○○於96年12月17日上午9時30分許，在桃園
    縣桃園市文昌公園內，發見被告丙○○穿著前揭咖啡色休閒
    鞋，旋即報警處理，並在被告身上查扣系爭咖啡色休閒鞋等
    情，為被告所不爭執（參見本院卷第33頁），並有桃園縣政
    府警察局桃園分局景福派出所扣押物品目錄表、贓物認領保
    管單各1紙及照片2張附卷可稽（參見警卷第17、19及20頁）
    ，此部分事實堪信為真，合先敘明。
  (三)按告訴人之告訴，係以使被告受刑事訴追為目的，是其陳述
    是否與事實相符，仍應調查其他證據以資審認。告訴人之陳
    述如無瑕疵，且就其他方面調查又與事實相符，固足採為科
    刑之基礎，倘其陳述尚有瑕疵，則在未究明前，自不得遽採
    為論罪科刑之根據；而所謂無瑕疵，係指被害人所為不利被
    告之陳述，與社會上之一般生活經驗或卷附其他客觀事證並
    無矛盾而言，至所謂就其他方面調查認與事實相符，非僅以
    所援用之旁證足以證明被害結果為已足，尤須綜合一切積極
    佐證，除認定被告確為加害人之外，在推理上無從另為其他
    合理原因之假設而言（最高法院52年台上字第1300號判例及
    92年度臺上字第5580號判決意旨參照）。茲查，告訴人乙○
    ○最初於警詢中證述：伊所有置於桃園縣桃園市○○街71巷
    20號1樓租屋處門口鞋櫃之咖啡色休閒鞋1雙，於96年12月初
    遭竊，伊不知道被告是用什麼方法進入上址租屋處，當時伊
    正在家中睡覺，有親眼目睹被告竊取前揭咖啡色休閒鞋，伊
    原本想原諒被告，所以沒有報案，該咖啡色休閒鞋是伊在臺
    北市○○街以1千6百元之代價所購得，沒有發票，所以沒有
    辦法提供給警方云云（參見偵卷第8及9頁）；嗣於檢察官訊
    問時改稱：被告至伊上址租屋處2次，第2次係於96年12月初
    某日，被告偷了伊1雙布鞋，伊要去抓，被告就跑掉，第2次
    是被告被抓的前1個禮拜，當時確實有看到被告竊取上開咖
    啡色休閒鞋，而且伊還去追，但沒有追到云云（參見偵卷第
    38頁）；迨本院審理時復翻異前詞證稱：96年12月16日晚上
    某時，伊拿佛珠外出，被告站在伊上址租屋處巷口中間，被
    告將伊所有之菜刀藏在夾克裡面，腳上穿著伊所有之白色步
    鞋，手上拿著咖啡色休閒鞋，伊與被告擦身而過，因害怕遭
    被告殺害，所以伊什麼話都沒有問被告，之後才去報警；伊
    所有咖啡色休閒鞋放在前揭租屋處大門後面，當時伊並沒有
    在睡覺，是拿東西出去給人家；第2天（嗣改稱隔了幾天）
    被告穿著上開咖啡色休閒鞋到伊所經營之攤子，出示藏在夾
    克裡的菜刀，向伊要2千元，之後伊就報警來抓被告，並領
    回咖啡色休閒鞋1雙及菜刀1把，該咖啡色休閒鞋是伊在臺北
    市○○區○○街以1千多元之代價所購買；被告曾至上開租
    屋處偷過2次，第1次是偷菜刀、白色步鞋，第2次也是1把菜
    刀及前述咖啡色休閒鞋；伊拿佛珠出去，從巷口回來看到被
    告腳穿白布鞋，手拿前開咖啡色休閒鞋，衣服裡藏1把菜刀
    ；當時被告還拿菜刀追趕伊，因被告自己摔倒，才沒有砍到
    伊；被告兩次偷竊並不是同一天，2雙鞋子與1把菜刀是同一
    天，另外1次只有偷1把菜刀；伊從警局領回上開咖啡色休閒
    鞋後，現在已經不知道在何處，伊不知道穿幾號的鞋子，也
    沒有保存購買該咖啡色休閒鞋之相關憑證，伊無法證明該咖
    啡色休閒鞋為伊所有云云（參見本院卷第131至133頁）。足
    見告訴人就有關：(1)購買系爭咖啡色休閒鞋之地點及價金；
    (2)被告究竟涉嫌竊取告訴人所有之財物幾次，及其每次竊取
    之財物各係為何；(3)本件案發當時告訴人是否正在睡覺及(4)
    告訴人發見被告竊取其財物時，曾否追躡被告各節，前後所
    述並不一致，甚至彼此矛盾，具有重大明顯之瑕疵，已難遽
    採，況告訴人與被告同樣，均未能提出購買系爭咖啡色休閒
    鞋之相關憑證，而系爭咖啡色休閒鞋也已經不知置於何處，
    亦即查無其他補強證據足資佐證告訴人前揭指訴為真，自不
    能徒憑告訴人具有瑕疵之單一指訴，採為不利被告事實認定
    之基礎。
  (四)至於被告丙○○雖執上揭情詞置辯，然經本院向桃園縣政府
    警察局桃園分局景福派出所函詢結果，該所自96年6月1日起
    至同年12月31日止，查無有關偵辦告訴人乙○○涉嫌販賣假
    菸案件，亦無被告到所製作相關筆錄卷資可循；再經該所派
    員先後於97年7月11日中午12時30分、同年月13日晚上8時10
    分及同年月15日下午5時15分許，依被告手繪草圖所示地點
    ，前往桃園縣桃園市○○路與三民路口一帶查訪，該處「姐
    妹海產店」已於96年2月間停止營業，改由「清粥小菜」店
    家續營業中，另於附近查訪店家，均未見、聞有販售鞋類之
    廂型車攤販，查訪時日亦未發見有此類攤販等情，有桃園縣
    政府警察局桃園分局97年7月18日桃警分刑字第0971034221
    號函1紙及桃園縣政府警察局桃園分局景福派出所職務報告
    1紙暨附件照片2張在卷可按（參見本院卷第47、48及50頁）
    ，足徵被告上開所辯固無足取，然刑事訴訟法上所謂認定犯
    罪事實之證據，本指足以認定被告確有犯罪行為之積極證據
    而言，若無積極證據，縱屬被告之辯解不成立，仍不得以此
    資為認定被告犯罪之證據（最高法院72年度臺上字第502號
    判決意旨參照），是縱認被告上開辯解不成立，仍應由檢察
    官舉出積極證據證明被告確有前揭犯罪行為，而檢察官以告
    訴人乙○○之指訴，欲證明被告上開犯罪行為，既存有重大
    明顯瑕疵而有合理懷疑，無從形成被告有罪之確信，已如前
    述，揆諸上開說明，基於無罪推定之原則，自應為有利被告
    之認定，尚不得以被告之辯解不成立，即為不利於被告事實
    之認定，附此敘明。
五、綜上所述，依舉證分配之法則，對於被告之成罪事項，應由
    檢察官負舉證義務，檢察官無法舉證使本院產生無合理懷疑
    之確信心證，縱被告所辯不足採信，亦不得因此反面推論被
    告之罪行成立，致違刑事舉證分配之法則，本案公訴人所舉
    之證據尚有懷疑之處，依罪疑唯有利於被告原則，即應對被
    告為有利之認定。此外，本院復查無其他積極證據足以證明
    被告涉犯公訴意旨所指犯行，應認不能證明被告犯罪，揆諸
    前揭法條及判例意旨，自應由本院為被告無罪之諭知。
據上論斷，應依刑事訴訟法284條之1、第301條第1項，判決如主
文。
本件經檢察官甲○○到庭執行職務。
中    華    民    國    98    年    7     月    30    日
                  刑事第一庭    法  官  康文毅
以上正本證明與原本無異。
如不服本判決，應於送達後10日內，向本院提出上訴狀。（須附
繕本）。
「切勿逕送上級法院」。
                                書記官  高美枝
中    華    民    國    98    年    7     月    30    日


司法院資訊處製作；財團法人民間司法改革基金會備份。
